臺灣臺北地方法院刑事判決　　　　　　100年度簡上字第161號
上　訴　人　臺灣臺北地方法院檢察署檢察官
上　訴　人
即　被　告　廖志展
選任辯護人　張文坤律師
上列上訴人因被告傷害案件，不服本院100年度簡字第759號中華
民國100年3月25日第一審簡易判決（聲請簡易判決處刑案號：99
年度偵字第26354號），提起上訴，本院管轄之第二審合議庭判
決如下：
    主  文
原判決撤銷。
廖志展傷害人之身體，處拘役伍拾日，如易科罰金，以新臺幣壹
仟元折算壹日。
    事  實
一、廖志展係址設臺北市中正區○○○路61號2 樓「東一排骨」
    餐廳老闆之子，張靖誼則於址設同棟61號5樓之6「臺灣省金
    銀珠寶商業同業公會聯合會」擔任總幹事。張靖誼於民國99
    年5月7日12時30分許，返回該大樓1 樓樓梯時，因地面濕滑
    險些跌倒而向該大樓管理員反應，該餐廳員工即與張靖誼發
    生爭執，廖志展上前排解亦與之產生口角。廖志展可預見拉
    扯、推擠他人身體，易使對方碰撞成傷，竟因情緒激憤，而
    基於傷害之不確定犯意，在該處電梯口以徒手猛力拉扯、推
    擠張靖誼，使張靖誼受有右前臂瘀傷、左上臂瘀傷、前胸瘀
    傷等傷害。
二、案經張靖誼訴由臺北市政府警察局中正第一分局報告臺灣臺
    北地方法院檢察署檢察官偵查後聲請簡易判決處刑。
    理  由
一、本判決以下認定事實所引用之證據，檢察官、被告廖志展及
    辯護人於本院調查證據時，並未於言詞辯論終結前聲明異議
    ，本院審酌該等供述證據作成之情況，認為適當，且亦無其
    他違背法定程序而取證之情形，依刑事訴訟法第159條之5規
    定，自有證據能力。
二、訊據被告矢口否認有傷害犯行，辯稱：當日是下雨天，告訴
    人張靖誼從外面回來時，餐廳員工在拖地，告訴人與員工發
    生爭執，因為雙方情緒都很激動，快要打起來，伊趕快跑出
    來要勸架，伊出來查看時，告訴人已經進入電梯，伊擋住門
    ，幫告訴人按5 樓的按鍵，要請告訴人上樓，告訴人手上拿
    著雨傘，半張開著好像要打人，伊用身體側面擋著告訴人，
    後來擋不住告訴人，告訴人又走出電梯繼續理論，伊並沒有
    出手拉扯、推擠告訴人。倘若認為伊有與告訴人有推擠之情
    形，伊願意承認有過失傷害之犯行云云。惟查：
  (一)上開被告與告訴人產生口角，被告徒手拉扯、推擠告訴人之
    犯罪事實，業據被告於原審調查時坦承不諱（見簡卷第22頁
    反面至23頁），核與證人即告訴人張靖誼之證述相符（見偵
    卷第5至7、27至28頁），且有聯合醫院和平院區99年5月10
    日診斷證明書1紙附卷可稽（見偵卷第9頁），足認被告於原
    審之自白與事實相符，堪採為本案認定被告犯罪之證據。
  (二)被告於本院審理時雖否認其於原審的自白，辯稱其意思是指
    有看到告訴人之診斷證明書，而否認有拉扯、推擠的行為云
    云。然被告於原審調查時，經原審法官詢問：「就檢察官聲
    請簡易判決處刑的事實有何意見？」，雖先答以：「我承認
    犯罪，但是我並有沒有要傷害張小姐的意思，我承認我的行
    為過當，我從頭到尾沒有跟張小姐有口角過，她已經進電梯
    ，我以為要結束，因為已經吵很久了。」等語，然經法官再
    次詢問：「對於簡易判決處刑書所載：基於傷害之犯意，徒
    手拉扯、推打告訴人，始告訴人受有右前臂瘀傷，右上臂瘀
    傷，及前胸瘀傷的事實，究係承認還是否認？」，則答以：
    「我承認。」等語，且對於法官諭知既承認犯罪，因本件係
    聲請簡易判決處刑，將依卷內相關證據而為判決，不再改為
    通常程序審理，有何意見，復答以：「沒有意見。」等語，
    有原審訊問筆錄可憑（見簡字卷第22頁反面至23頁）。再參
    以，被告係具有通常智識之成年人，並非至愚，衡情當無誤
    解問題之可能，足見被告對於其當時承認犯罪之罪名及犯罪
    事實為何，知之甚詳。參以，經本院當庭勘驗百樂大廈管理
    委員會提供之錄影監視光碟，結果略以：1.光碟上書寫電梯
    一之內容與本案無關。2.光碟上書寫電梯二之內容，告訴人
    於12時33分41秒進入電梯，隨後有一名穿著襯衫及背心之男
    子隨同進入電梯，12時33分50秒時告訴人臉朝向電梯門口，
    之後被告向電梯，12時33分52秒時被告手伸向電梯控制面板
    ，之後被告離開電梯，告訴人的雨傘向上呈現半開狀，告訴
    人又傘持橫狀走出電梯，在電梯門附近與將被告交談，告訴
    人將傘舉起，被告進入電梯用右手擋住電梯門，左手部分平
    舉起，手肘部分朝向告訴人，右手再往下朝電梯控制面板，
    告訴人有作勢要向前制止，被告用左手肘將告訴人往後擠向
    穿著襯衫及背心的男子位置，雙方反覆推擠之行為，在34分
    14秒時有另一名男子進入電梯隔離雙方，被告走出電梯，告
    訴人也跟隨出電梯，告訴人走出電梯後，電梯門關上。本段
    錄影結束。3.光碟上書寫大廳之內容，12時33分54秒時被告
    出現在畫面上，有往電梯內推擠的動作，34分11秒手持拖把
    的男子進入電梯，34分11秒時被告走出電梯，持拖把的男子
    與告訴人於15秒時走出電梯，被告在34分18秒時有推擠告訴
    人的動作，將告訴人推往電梯旁之牆面，並指著告訴人的右
    前臂，34分29秒時有一穿著藍色直條紋衣服及剛才手持拖把
    的男子從兩旁拉住被告，並將被告推離現場，34分35秒時被
    告離開鏡頭，現場由告訴人與穿著藍色直條紋衣服的男子及
    黑白條紋之女子在爭論，有另一名穿著藍色上衣男子在安撫
    告訴人，34分56秒時被告出現在鏡頭上方，站立在該處，35
    分15秒時被告自藍色直條紋衣服的男子及黑白條紋之女子背
    後走過，消失在鏡頭前，35分22秒時告訴人離開鏡頭。本段
    錄影結束等情，有本院100年7月12日勘驗筆錄1 份在卷可考
    （見本院卷第67反面至68頁），益徵被告確有在電梯內拉扯
    、推打告訴人之行為，至為灼然。是其於本院翻異前詞，無
    非係事後避就之詞，要無可信。
  (三)另被告雖復辯稱其並無傷害的故意，應係過失傷害云云。惟
    查，被告是因為與告訴人產生口角，才動手拉扯、推擠，已
    如前述。又動手拉扯、推擠他人身體，易使對方碰撞成傷，
    此為一般人生活經驗能預見，自亦為被告主觀上所能預見。
    而依前開勘驗結果，可知在此拉扯、推擠過程中，告訴人不
    僅被推往電梯牆面，還有人上前拉住被告，將被告推離，可
    見被告情緒之憤激而用之力猛，其自有藉此宣洩不滿情緒，
    而容任傷害結果之本意，是被告自有傷害之不確定故意。被
    告辯稱其主觀上應係過失云云，實屬無據。
  (四)綜上所述，被告前開所辯，顯係卸責之詞，不足採信，其傷
    害之犯行，罪證明確，堪予認定，應依法論科。
三、核被告所為，係犯刑法第277條第1項之傷害罪。原審予以被
    告論罪科刑，固非無見。惟查：(一)被告係基於傷害之不確定
    故意，拉扯、推擠告訴人，致告訴人受有前開傷害，業經認
    定如上述。原審未察，竟認本係被告係基於傷害之直接故意
    拉扯、推打告訴人，所認容有誤會；(二)被告已於100年6月1
    日與告訴人達成調解，願意於100年6月20日前給付告訴人新
    臺幣5萬元，並已於100年6 月13日匯款給付完畢，此有本院
    100年度司北小調字第726號調解筆錄及合作金庫銀行存款憑
    條各1 紙附卷足憑（見本院卷第77至78頁），原判決於量刑
    時未及審酌，顯有未洽。本件檢察官上訴請求從重量刑，被
    告提起上訴，否認犯罪而指摘原判決，雖均無理由，惟原判
    決既有上開可議之處，自應由本院將原判決撤銷改判。爰審
    酌被告僅因細故，即在上開大樓住戶得出入之場所，對身高
    、年齡與之有相當差距而在該大樓任職之告訴人施暴之犯罪
    動機、手段，告訴人所受傷害之程度，及雖於原審調查時曾
    坦承犯行，嗣後於本院審理時又否認之犯後態度，及業與告
    訴人達成調解，賠償告訴人損害等一切情狀，量處如主文第
    2項所示之刑，並諭知易科罰金之折算標準。
據上論斷，應依刑事訴訟法第455條之1第1項、第3項、第369 條
第1項前段、第364條、第299條第1項前段，刑法第277第1項、第
41 條第1項前段，刑法施行法第1條之1，判決如主文。
本案經檢察官趙雪瑛到庭執行職務。
中    華    民    國   100    年    8     月    30    日
              刑事第十三庭審判長法  官  許泰誠
                                法  官  李貞瑩
                                法  官  陳君鳳
以上正本證明與原本無異。
本判決不得上訴。
                                書記官  楊湘雯
中    華    民    國   100    年    8     月    31    日
附錄本案論罪法條：
刑法第277條）
傷害人之身體或健康者，處3年以下有期徒刑、拘役或1千元以下
罰金。
犯前項之罪因而致人於死者，處無期徒刑或 7年以上有期徒刑；
致重傷者，處3年以上10年以下有期徒刑。